臺灣臺北地方法院民事判決　　　　　　 96年度重訴字第615號
原　　　告　安泰商業銀行股份有限公司
法定代理人　戊○○
訴訟代理人　丁○○
　　　　　　乙○○
　　　　　　己○○
被　　　告　台鑫晶技股份有限公司
　　　　　　（原名：台鑫國際股份有限公司）
兼　法　定
代　理　人　丙○○
被　　　告　Hermann M.
上　一　人
訴訟代理人　鄭懷君律師
　　　　　　許玉娟律師
　　　　　　蕭博仁律師
上列當事人間請求清償借款事件，本院於民國96年11月13日言詞
辯論終結，判決如下：
    主  文
被告台鑫晶技股份有限公司、丙○○應連帶給付原告新台幣玖佰
陸拾陸萬陸仟捌佰零玖元，及如附表編號甲、乙所示之利息暨違
約金。
被告台鑫晶技股份有限公司、丙○○、甲○○○○○○ ○○○○（慕海曼）
應連帶給付原告新台幣壹仟貳佰玖拾參萬肆仟陸佰伍拾伍元，及
如附表編號丙、丁、戊所示之利息暨違約金。
訴訟費用由被告台鑫晶技股份有限公司、丙○○連帶負擔七分之
三，餘由被告台鑫晶技股份有限公司、丙○○、甲○○○○○○ ○○○○（
慕海曼）連帶負擔。
本判決主文第一項所示部分，於原告以新台幣參佰貳拾參萬元為
被告台鑫晶技股份有限公司、丙○○供擔保後，得假執行，但被
告台鑫晶技股份有限公司、丙○○如於假執行程序實施前，以新
臺幣玖佰陸拾陸萬陸仟捌佰零玖元預供擔保，得免為假執行。
本判決主文第二項所示部分，於原告以新台幣肆佰參拾貳萬元為
被告台鑫晶技股份有限公司、丙○○、甲○○○○○○ ○○○○（慕海曼）
供擔保後，得假執行，但被告台鑫晶技股份有限公司、丙○○、
甲○○○○○○ ○○○○（慕海曼）如於假執行程序實施前，以新臺幣壹仟
貳佰玖拾參萬肆仟陸佰伍拾伍元預供擔保，得免為假執行。
    事  實  及  理  由
甲、程序方面：
一、按當事人得以合意定第一審管轄法院。但以關於由一定法律
    關係而生之訴訟為限。前項合意，應以文書證之，民事訴訟
    法第24條定有明文。本件依兩造所簽之約定書第10條約定，
    兩造合意以本院為第一審管轄法院，故原告向本院提起本件
    清償借款之訴，核與首揭規定，尚無不合，本院就本件清償
    借款之訴自有管轄權，合先敘明。
二、本件原告起訴時雖以台鑫國際股份有限公司為被告，因該公
    司已更名為台鑫晶技股份有限公司，原告既已於民國96年10
    月9日言詞辯論期日當庭以言詞更正之，自應以台鑫晶技股
    份有限公司為被告；又按，訴狀送達後，原告不得將原訴變
    更或追加他訴，但減縮應受判決事項之聲明者，不在此限，
    民事訴訟法第255條第1項第3款定有明文。本件原告起訴時
    ，訴之聲明請求被告甲○○○○○○ ○○○○（慕海曼）與另二名被告
    連帶給付之金額為新臺幣（下同）22,601,464元及如附表所
    示利息、違約金，嗣於96年10月9日言詞辯論期日就被告甲○○
    ○○○○ ○○○○（慕海曼）部分以言詞更正而減縮訴之聲明，請
    求其與另二名被告連帶給付之金額為12,934,655元及如附表
    編號丙、丁、戊所示之利息暨違約金，依前揭規定意旨，此
    既屬應受判決事項聲明之減縮，自應准許之。
三、本件被告台鑫晶技股份有限公司、丙○○經合法通知，未於
    最後言詞辯論期日到場，核無民事訴訟法第386條所列各款
    情形，爰依原告之聲請，由其一造辯論而為判決。
乙、實體方面：
一、本件原告起訴主張：
（一）被告台鑫晶技股份有限公司（下稱台鑫公司）邀同被告丙
      ○○為附表編號甲至戊所示各筆借款之連帶保證人，並邀
      同被告Hermann Moos為附表丙至戊所示各筆借款之連帶保
      證人，於93年12月28日向原告借款如附表所示共5筆，其
      借款期間、金額、利息及違約金均如附表所示，並約定以
      一個月為一期，按月平均攤還本息，並均約定如有逾期攤
      還本金，借款人即喪失期限之利益，應立即全部償還，逾
      期清償在6個月以內者，按上開利率10%，超過6個月者，
      超過部分按上開利率20%計付違約金。詎被告之借款自95
      年10月16日起陸續屆期，惟被告台鑫公司並未依約清償本
      息，依上開約定，本件借款即視為全部到期，至今仍積欠
      原告本金共計22,601,464元及如附表所示之利息、違約金
      未清償，被告丙○○就如附表所示5筆借款既為連帶保證
      人，而被告Hermann Moos（幕海曼）則為如附表編號丙至
      戊所示3筆借款之連帶保證人，依法自應分別負連帶清償
      責任，爰依消費借貸及連帶保證契約之約定，提起本件訴
      訟等語，並聲明：如主文第1、2項所示；並願供擔保，請
      准宣告假執行。
（二）對被告抗辯之陳述略以：
  １、一般金融授信慣例，以公司為借款人時，通常亦要求公司
      之董事長、總經理擔任連帶保證人，且本件被告台鑫公司
      提供之擔保品又不足原告為此須向財團法人中小企業信用
      保證基金（下稱信保基金）投保中小企業信用保險，因信
      保基金任認定被告丙○○、甲○○○○○○ ○○○○（慕海曼）夫婦
      二人為被告台鑫公司之實際經營者，故信保基金核定時即
      要求須加徵該二人為連帶保證人，且信保基金於93年5月
      13日通知此情之函文，斯時原告亦有交付被告台鑫公司，
      其等對此自當知情。又被告甲○○○○○○ ○○○○（慕海曼）、丙
      ○○共同擔任連帶保證人之如附表丙、丁、戊所示借款，
      係被告台鑫公司為營運購料所需而為之開發國外遠期信用
      狀借款，就此被告自93年起即與原告有借款往來，且因涉
      及每年借款額度之審核變動，每次簽約之期限約僅1年，
      故於歷次契約期限屆至時均須簽新約，被告為此先後於93
      年5月17日、94年6月10日及95年7月20日簽立契約，被告
      Hermann Moos亦因之連續三年在各該契約上簽名擔任連帶
      保證人，期間均未曾表示任何異議，且由其歷次均有蓋章
      確認有索取契約影本，均可見被告Hermann Moos當有足夠
      時間審閱契約而知悉自己亦擔任連帶保證人；甚且，於93
      年5月17日對保並簽立契據時，原告行員及被告甲○○○○○○
      ○○○○（慕海曼）之配偶即被告丙○○均在場，以被告丙○
      ○與被告甲○○○○○○ ○○○○（慕海曼）二人溝通無虞，被告甲○
      ○○○○○ ○○○○（慕海曼）又擔任被告台鑫公司總經理之職務
      ，原告公司之承辦人員當場亦有以亦有用簡單的英文告知
      是「guarantee behavior」，被告甲○○○○○○ ○○○○（慕海曼
      ）實有同意擔任如附表編號丙、丁、戊所示借款之連帶保
      證人，始會在各該借款資料上簽名。
  ２、系爭契約有塗改之處均已註明增刪幾字，並未影響系爭契
      約之真正；另被告台鑫公司所指於95年10月2日、11月2日
      、11月7日分別存入乙存帳戶共計為251,000元之款項，原
      告已依約辦理抵銷而未計入在本件請求之範圍。
二、本件被告台鑫公司之法定代理人兼被告丙○○雖未於最後言
    詞辯論期日到場，惟據其之前到庭所為陳述係以：雖然確有
    向原告借款及擔任連帶保證人之事實，惟詳細積欠金額是否
    如原告所主張者，須再查明，另附表編號丙所示該筆借款，
    因被告曾於95年10月2日、11月2日及7日分別存入帳戶1,000
    元、112,000元、138,000元，此共計251,000元款項業經原
    告用以抵銷所積欠之該借款，原告此部分金額之請求應有錯
    誤等語置辯；而被告Hermann Moos（幕海曼）則抗辯以：因
    並不懂中文，簽約時曾詢問被告吳雪燕，被告吳雪燕僅告知
    因其為台鑫公司之總經理，必須一同簽名始能借錢，因在德
    國辦理銀行貸款之方式，亦有須經總經理副署簽名之情況，
    其因之在各該借款資料上簽名，但實際上並不知道該契約所
    載之意義係被告Hermann Moos（幕海曼）亦須擔任連帶保證
    人，況且，原告於簽約時並未對被告說明契約之相關權利義
    務，除未給予英文契約版本或翻譯外，亦未給予合理審閱期
    間，過程復僅由被告丙○○持借款資料至被告Hermann Moos
    （幕海曼）辦公室簽名，並無其他人在場，以原告身為銀行
    業者，毋庸給付任何代價即得以享受連帶保證人負連帶給負
    責任擔保之利益，於締約時更應善盡說明及告知義務，原告
    均未告知而導致被告Hermann Moos（幕海曼）在短促時間內
    即同意簽署相關文件，對被告Hermann Moos（幕海曼）有重
    大之不利益，更違反定型化契約之說明、告知等義務，使被
    告陷於錯誤而簽訂系爭契約，依民法第148條、第247條之1
    規定，系爭契約關於被告Hermann Moos部分亦屬無效，被告
    Hermann Moos（幕海曼）實遲至95年下半年始知悉前所簽名
    之資料有包含擔任前述借款連帶保證人之意；另被告於95年
    7月20日所簽定之連帶保證書之期限欄亦有明顯之塗改。並
    均聲明：原告之訴及其假執行之聲請均駁回；如受不利判決
    ，願供擔保請准免為假執行。
三、本件原告主張被告台鑫公司有向其借得如附表所示5筆借款
    ，及被告丙○○有擔任該5筆借款之連帶保證人等事實，為
    被告所不爭執，並據原告提出與所述相符之借據影本二份，
    及94年6月10日、95年7月20日簽立之約定書影本共四份、開
    發信用狀暨進口融資契約影本二份為證，自堪信屬實；其次
    ，關於被告台鑫公司尚積欠如附表所示本金、利息暨違約金
    未清償等情，亦據原告提出帳務資料、催告書、客戶存提紀
    錄查詢表、明細帳影本等件供佐證，關於被告台鑫公司、丙
    ○○所稱計251,000元金額業經抵銷而應予扣除之部分，觀
    諸原告所提出前開資料亦可見係以扣除後之餘額作為如附表
    編號丙所示借款之請求金額，被告對於原告所指被告台鑫公
    司目前積欠之如附表所示各該借款本金、利息暨違約金尚有
    何其他之計算錯誤等，亦未能具體說明之，應堪認原告主張
    被告台鑫公司尚有前述金額之借款迄未清償一事，應屬實在
    ，則原告請求被告台鑫公司、丙○○應連帶給付如附表所示
    借款本金共計22,601,464元及各該利息、違約金，即為有據
    。
四、再以，被告甲○○○○○○ ○○○○（慕海曼）固不否認有在原告所提
    出94年6月10日、95年7月20日之約定書上簽名之事實，惟否
    認斯時對於係擔任如附表編號丙、丁、戊所示借款連帶保證
    人一事知情並據之在其上簽名，且辯稱斯時主觀上係基於擔
    任被告台鑫公司總經理之職務，認須代表被告台鑫公司簽名
    始在其上簽署，則依民事訴訟法第277條前段關於當事人主
    張有利於己之事實者，就其事實有舉證責任之規定，原告自
    應就被告甲○○○○○○ ○○○○（慕海曼）此負舉證責任。而查：
（一）原告已稱關於94年6月10日、95年7月20日由被告三人共同
      簽立之開發信用狀暨進口融資契約，係被告台鑫公司自93
      年5月17日即曾與原告簽立之同種類但期限僅有1年之開發
      信用狀暨進口融資契約屆期後所繼續簽立，且各契約就授
      信額度亦有不同約定，並據原告提出開發信用狀暨進口融
      資契約影本三份為憑（即原證六），而被告台鑫公司嗣後
      依各該開發信用狀暨進口融資契約向原告借款之債務，亦
      據被告甲○○○○○○ ○○○○（慕海曼）在相同日期之約定書上簽
      名而任連帶保證人，亦有原告所提出約定書影本三份附卷
      可資參照（即原證六），已可見被告甲○○○○○○ ○○○○（慕海
      曼）為同種類之被告台鑫公司向原告借貸之開發信用狀暨
      進口融資契約所載債務，確曾先後於93年5月17日、94年6
      月10日、95年7月20日在各該約定書、開發信用狀暨進口
      融資契約書上簽名確認，且觀諸前述開發信用狀暨進口融
      資契約書上之簽名欄係三格併列之樣式，被告台鑫公司、
      丙○○之簽名用印既緊鄰被告甲○○○○○○ ○○○○（慕海曼）之
      簽名處，以被告丙○○為其配偶、被告台鑫公司又係其已
      任職總經理多年之單位，被告甲○○○○○○ ○○○○（慕海曼）應
      當能辨識各該中文簽名者即為被告丙○○及台鑫公司，則
      被告甲○○○○○○ ○○○○（慕海曼）簽名時非惟當足以知悉其妻
      且亦為被告台鑫公司法定代理人之被告丙○○已在其上有
      單獨之簽名，且由被告台鑫公司之簽名欄內除有被告台鑫
      公司之印文外，尚且在下方蓋有被告丙○○基於法定代理
      人身分另用印之狀況，亦明顯可見若被告甲○○○○○○ ○○○○（
      慕海曼）係基於被告台鑫公司對外法定代理人或負責人之
      地位始須簽名，簽名用印處亦當如被告丙○○用印於被告
      台鑫公司該欄之方式，被告丙○○更無重複在其旁欄位內
      另用印之必要，被告甲○○○○○○ ○○○○（慕海曼）既未就此予
      以確認而仍在獨立之欄位內簽名，甚且復在另一份均無任
      何被告台鑫公司簽名用印記載之約定書上再單獨簽名，衡
      諸被告甲○○○○○○ ○○○○（慕海曼）斯時既為智慮成熟之人且
      有從事商業活動經驗，對於文件簽名之效力當知須謹慎為
      之，其仍辯稱當時主觀上係認為有因總經理地位而代表被
      告台鑫公司簽名之需要，並非另有擔任連帶保證人之意，
      已值存疑。
（二）況且，證人即原告之授信業務主管張如隆於本院審理中亦
      結證稱：93年5月17日曾至被告台鑫公司辦公處所與被告
      甲○○○○○○ ○○○○（慕海曼）辦理對保，斯時係請被告甲○○○○○
      ○ ○○○○（慕海曼）至被告台鑫公司會議室內簽名，被告HE
      RMAN MOOS（慕海曼）過來時之聊天過程中，亦曾以英文
      向被告丙○○表示與其他銀行往來時都沒有須找其擔任保
      證人之情況，伊當時即以英文告知被告甲○○○○○○ ○○○○（慕
      海曼）這是「GUARANTEE BEHAVIOR」，被告甲○○○○○○ ○○○○
      （慕海曼）笑一笑即在資料上簽名，且其是最後一位簽名
      的，資料上已經被告台鑫公司及丙○○用印完畢，之後伊
      將契約書取回經原告公司用印後，約相隔2至3日後，並有
      再將用印完畢之契約書影本等資料送至被告台鑫公司之會
      計部門，之後94年6月10日該次亦係由被告甲○○○○○○ ○○○○
      （慕海曼）至被告台鑫公司之會議室內簽名，95年7月20
      日則由助理高志明及被告丙○○持往被告甲○○○○○○ ○○○○（
      慕海曼）辦公室內讓其簽名等語，且以證人即被告台鑫公
      司員工江慧芬亦證述曾聽聞證人張如隆與被告甲○○○○○○ ○○
      ○○（慕海曼）以英文聊天，證人張如隆有以英文告知被告
      甲○○○○○○ ○○○○（慕海曼）上情之能力，當無疑問，雖然依
      證人張如隆所述情節，其僅曾於93年5月17日該次有以英
      文告知被告甲○○○○○○ ○○○○（慕海曼）簽名之目的屬於「GU
      ARANTEE BEHAVIOR」，但以嗣後被告甲○○○○○○ ○○○○（慕海
      曼）簽立之內容係基於同種類借貸債務之繼續借款用途，
      文件樣式亦屬相同，被告甲○○○○○○ ○○○○（慕海曼）對嗣後
      於94年6月10日、95年7月20日簽名之目的亦係屬於「GUAR
      ANTEE BEHAVIOR」之性質，自難諉為不知。至於被告丙○
      ○雖稱被告甲○○○○○○ ○○○○（慕海曼）須簽名時，係由其單
      獨拿至被告甲○○○○○○ ○○○○（慕海曼）之辦公室內簽字，而
      其僅告知被告甲○○○○○○ ○○○○（慕海曼）因其為被告台鑫公
      司之總經理，必須其亦簽字原告才同意貸款，並未告知被
      告甲○○○○○○ ○○○○（慕海曼）簽名有負連帶保證責任之問題
      ，如前述，非惟與證人張如隆所證述不符，且以斯時被告
      丙○○既為被告甲○○○○○○ ○○○○（慕海曼）之配偶而關係親
      密，被告丙○○對被告甲○○○○○○ ○○○○（慕海曼）是否擔任
      連帶保證人一事當無刻意隱匿而任令其陷入負擔連帶清償
      責任風險之理，遑論如前述，以各該文件簽名之態樣，被
      告甲○○○○○○ ○○○○（慕海曼）就其簽名顯獨立於被告台鑫公
      司及法定代理人之部分一事亦足知悉，是被告丙○○此部
      分陳述內容，尚不足為有利被告甲○○○○○○ ○○○○（慕海曼）
      之認定；又證人即被告台鑫公司員工江慧芬雖證稱於被告
      台鑫公司財務吃緊後，其曾主動告知被告甲○○○○○○ ○○○○（
      慕海曼）前簽寫之銀行文件是屬於「GUARANTEE」性質，
      而被告甲○○○○○○ ○○○○（慕海曼）第一個反應則是以英文表
      示「NO」，並立即至被告丙○○之辦公室找被告丙○○談
      論，惟被告甲○○○○○○ ○○○○（慕海曼）斯時之反應係因憶起
      自身亦負有擔任連帶保證人之風險所致，亦或之前均不知
      此情所致，尚無從依證人江慧芬之證述情節憑斷，是亦難
      據之謂被告甲○○○○○○ ○○○○（慕海曼）自始即不知係以連帶
      保證人之地位始簽名。另被告甲○○○○○○ ○○○○（慕海曼）雖
      提出在德國擔任公證人者以傳真方式說明於德國公司之借
      貸事宜，除公司負責人外，經理人亦有須簽名之狀況，姑
      不論其所提出之該公證人資格對於銀行授信業務之辦理狀
      況是否足以通曉知悉，尚有疑問，且如前述，以被告台鑫
      公司欄位中已包括法定代理人之簽名之態樣，被告
      甲○○○○○○ ○○○○（慕海曼）對其簽名處係在於獨立一欄而有
      別於為被告台鑫公司代表簽名之意，亦當知悉。因之，被
      告甲○○○○○○ ○○○○（慕海曼）此部分所辯，尚難認可採，原
      告主張其對如附表丙、丁、戊所示借款負有連帶保證責任
      ，應認有據。
五、又以，被告甲○○○○○○ ○○○○（慕海曼）雖復稱其在上開借款文
    件上之簽名，有違反民法第148條規定之誠信原則，或依同
    法第247條之1規定屬無效等情事，然參諸被告甲○○○○○○ ○○○○
    （慕海曼）所指原告有違反誠信原則之事實，無非以原告未
    主動提供其英文契約或譯文，而僅透過被告丙○○持文件至
    其辦公室令其簽名，姑不論如前述，證人張如隆已證述斯時
    對保亦曾與被告甲○○○○○○ ○○○○（慕海曼）當面談論，且由斯
    時被告甲○○○○○○ ○○○○（慕海曼）均係透過被告丙○○在場協
    助翻譯，渠二人復為夫妻關係，在被告甲○○○○○○ ○○○○（慕海
    曼）復未曾要求原告提供英文契約資料之情況下，原告因而
    認被告甲○○○○○○ ○○○○（慕海曼）對各該文件內容已可透過其
    配偶即被告丙○○之翻譯而充分知悉，並非無據，且依證人
    張如隆所述情節，其在聽聞被告甲○○○○○○ ○○○○（慕海曼）與
    丙○○談及之前並無由其擔任保證人之情事時，尚且主動告
    知此係保證性質之情況，實難認原告有刻意不提供英文文件
    即令被告甲○○○○○○ ○○○○（慕海曼）簽名之情況，被告辯稱此
    違反誠信原則，尚難認有理。另被告所指原告提供契約屬定
    型化約款，有違反第247條之1規定而屬無效之部分，按消費
    者保護法第11條至第17條及民法第247條之1條規定，固有對
    定型化約款因違反誠信原則而顯失公平等情訂部分約款應無
    效者，然定型化契約條款僅在發生顯失公平之情形時，法律
    始定有此予以調整彌補弱勢一方並達衡平之機制，於該當法
    律規定之要件時，使該部分約定因而無效，並非一旦使用定
    型化契約條款即有對消費者明顯不利或違反誠信原則之結果
    ，本件被告甲○○○○○○ ○○○○（慕海曼）僅泛稱由其擔任連帶保
    證人一事係顯失公平，對於各該連帶保證契約之何一特定條
    款有何顯失公平之問題，已未見其具體說明之，且參諸原告
    亦稱係因被告台鑫公司所提供其他擔保物不足，始經信保基
    金告知須提供被告丙○○及甲○○○○○○ ○○○○（慕海曼）擔任連
    帶保證人以確保該借款之獲償可能，並據其提出信保基金之
    函文影本一份為憑，被告甲○○○○○○ ○○○○（慕海曼）基於與被
    告台鑫公司或丙○○之利害關係考量而同意擔任連帶保證人
    ，亦難認有何顯失公平可言，是被告甲○○○○○○ ○○○○（慕海曼
    ）辯稱就其所負連帶保證責任約款有無效之情事，亦難謂有
    據。末按，消費者保護法第11條之1第1、2項固規定：企業
    經營者與消費者訂立定型化契約前，應有30日以內之合理期
    間，供消費者審閱全部條款內容；違反前項規定者，其條款
    不構成契約之內容，惟審酌企業經營者是否已提供消費者合
    理之契約審閱期間，仍應以該消費者實際有無獲此合理契約
    審閱期間為斷，並非專以其在定型化契約書內有無簽名為準
    ，該書面簽名，僅屬於確認消費者實際有無獲此合理契約審
    閱期間之證明方法之一，本件被告甲○○○○○○ ○○○○（慕海曼）
    雖又稱原告在簽約前未給予其合理審閱期間，姑不論如前述
    ，其亦僅泛稱不受所負連帶保證責任約定之拘束，並非就何
    特條款為主張，以其簽約時對自己擔任連帶保證人一事本當
    知悉，已難認其有何將因未獲得與合理審閱期間而無從知悉
    此情之可能，且以證人張如隆已證稱原告公司在契約上用印
    後，隨即有將契約書送交告台鑫公司會計部門，依證人江慧
    芬證述事後被告甲○○○○○○ ○○○○（慕海曼）亦確有自被告台鑫
    公司處調取契約資料之情狀，均可見被告甲○○○○○○ ○○○○ （
    慕海曼）在簽約後未久即可取得經原告用印確認之契約書，
    而其在被告台鑫公司後續依約借貸期間，均未曾對原告抗辯
    以有何契約內容未予合理審閱期間而不得作為契約內容之情
    事，其遲至提起本件訴訟後始於審理中為此抗辯，反而使系
    爭有效成立契約，在約定期限屆滿後尚有得繫於消費者之一
    方怠於即時主張契約無效而陷於不確定狀態，亦非合理，是
    被告甲○○○○○○ ○○○○（慕海曼）辯稱此部分有未經其合理審閱
    而不得作為契約內容者，亦無足採，其仍應就如附表丙、丁
    、戊所示借款，對原告負連帶清償責任。
六、從而，原告依消費借貸及連帶保證契約之法律關係，請求被
    告台鑫公司、丙○○連帶給付如主文第1項所示金額、利息
    暨違約金，及請求被告台鑫公司、丙○○、甲○○○○○○ ○○○○（
    慕海曼）連帶給付如主文第2項所示金額、利息暨違約金，
    均有理由，應予准許。
七、兩造分別陳明願供擔保以代釋明，請求宣告假執行或免為假
    執行，核與民事訴法第390條第2項、第392條規定並無不合
    ，茲各酌定擔保金額，予以准許。
八、訴訟費用負擔之依據：民事訴訟法第85條第1項後段、第2項
    。
中　　華　　民　　國　　96　　年　　11　　月　　29　　日
                  民事第五庭    法　官　林麗真
以上正本係照原本作成
如對本判決上訴，須於判決送達後20日內向本院提出上訴狀
中　　華　　民　　國　　96　　年　　11　　月　　30　　日
                                書記官　李承翰
